臺灣板橋地方法院交通事件裁定　　　　 96年度交聲字第508號
原處分機關　交通部公路總局臺北區監理所蘆洲監理站
異　議　人
即受處分人　甲○○
上列受處分人因違反道路交通管理處罰條例事件，對於交通部公
路總局臺北區監理所蘆洲監理站於九十六年三月十四日所為之處
分（原處分案號：北監蘆字第裁四六─ＡＣＶ一九八四二○號）
，聲明異議，本院裁定如下：
    主  文
原處分撤銷。
甲○○汽車駕駛人轉彎時，不依標誌指示，處罰鍰新臺幣壹仟元
，並記違規點數壹點。
    理  由
一、原處分意旨略以：異議人即受處分人甲○○於民國九十三年
    十二月三十日晚間六時五十一分許，騎乘車牌號碼ＵＴＲ－
    三三一號輕型機車，行經臺北市○○○路與錦州街口處，因
    「不依標誌標線號誌指示二段式左轉」之違規行為，經臺北
    市政府警察局中山分局建國派出所警員當場舉發，嗣異議人
    於九十四年一月十八日始提出申訴，已逾應到案日期而未到
    案，原處分機關遂依道路交通管理處罰條例第四十八條第一
    項第二款、第六十三條第一項第一款，違反道路交通管理事
    件統一裁罰基準表規定，裁處異議人罰鍰新臺幣（下同）一
    千八百元，並記違規點數一點等情，有臺北市政府警察局北
    市警交大字第ＡＣＶ一九八四二○號舉發違反道路交通管理
    事件通知單、交通部公路總局臺北區監理所蘆洲監理站九十
    六年三月十四日北監蘆字第裁四六─ＡＣＶ一九八四二○號
    裁決書等影本各一紙在卷可憑
二、異議意旨略以：本案前曾提出申訴書，經蘆洲監理站於民國
    九十四年一月二十八日發函促請中山分局函覆，惟未收到函
    覆，原處分機關未詳究其因，逕依違規條款最高金額裁罰，
    實難令聲明人信服。又違規發生地點交通號誌標示牌係設於
    取締違規之前一路口，易有標識不清導致誤判問題。聲明人
    為維護自身權益，謹具狀依法提出聲明異議，請准要求裁罰
    單位先行查明前對聲明人申訴有無函覆及郵務送達證明，而
    非逕行裁罰云云。
三、查本件違規行為後，道路交通管理處罰條例部分條文業於九
    十四年十二月二十八日總統華總一義字第０九四００二一二
    五八一號令修正公布，並於九十五年六月二十三日經行政院
    以院臺交字第０九五００八七六八五號令發布，自九十五年
    七月一日施行，關於本件適用之該條例第四十八條第一項第
    二款、第六十三條第一項第一款僅有修正條項款次及將原罰
    鍰貨幣單位由銀元修正為新臺幣，於實質處罰內容並無有利
    或不利之修正，依前揭說明，仍應適用原處分機關於九十六
    年三月十四日裁處時，即現行道路交通管理處罰條例之規定
    ，合先敘明。按汽車（含機器腳踏車）駕駛人轉彎時，不依
    標誌、標線、號誌指示者，處新臺幣六百元以上一千八百元
    以下罰鍰；又汽車駕駛人有第四十八條之情形者，除依原條
    款處罰鍰外，並予記違規點數一點，道路交通管理處罰條例
    第四十八條第一項第二款、第六十三條第一項第一款分別定
    有明文。次按機慢車兩段左轉標誌，設於實施機慢車兩段左
    轉路口附近顯明之處，並配合機慢車左轉待轉區待轉標線，
    用以告示左轉機器腳踏車或慢車駕駛人應遵照號誌指示，在
    號誌顯示允許直行時先行駛至右前方路口之左轉待轉區等待
    左轉，俟該方向號誌顯示允許直行後，再行續駛，以兩段方
    式完成左轉，道路交通標誌標線號誌設置規則第六十五條規
    定甚明。
四、經查：
  (一)異議人於九十三年十二月三十日晚間六時五十一分許，駕駛
    車牌號碼ＵＴＲ－三三一號輕型機車，行經臺北市○○○路
    與錦州街口，未以二段式左轉之方式逕行左轉，經警當場舉
    發之事實，業據異議人坦認在卷，且有上開異議人親自簽收
    之舉發違反道路交通管理事件通知單影本一紙在卷可憑。又
    觀諸上開路口現場照片，該路口確實設有「機慢車兩段左轉
    標誌」，且設置地點前方並無任何物品遮蔽，標誌明顯易見
    ；又該標誌設置點近路口，亦可清楚辨識係前方路口機慢車
    應兩段左轉之指示；況該標誌設置後自九十三年十二月三十
    日迄今均未曾遷移變動，此有上開路口現場照片二幀及臺北
    市交通管制工程處九十六年七月九日北市交工設字第○九六
    三二六三○八○○號函一份在卷可憑。是異議人以上開情詞
    置辯，尚非可採。足見，異議人確有不依標誌指示二段式左
    轉之違規行為，堪以認定。
　(二)按本條例所定罰鍰之處罰，受處罰人接獲違反道路交通管理
    事件通知單後，於十五日內得不經裁決，逕依第九十二條第
  　三項之罰鍰基準規定，向指定之處所繳納結案；不服舉發事
    實者，應於十五日內向處罰機關陳述意見；其不依通知所定
    期限前往指定處所聽候裁決，且未依規定期限繳納罰鍰結案
    或向處罰機關陳述意見者，處罰機關得逕行裁決之，道路交
    通管理處罰條例第九條第一項定有明文。又按填製通知單，
    應到案日期應距舉發日十五日；違反道路交通管理事件行為
    人，未依規定自動繳納罰鍰，或未依規定到案聽候裁決，處
    罰機關應依基準表於舉發違反道路交通管理事件通知單送達
    且逾越應到案期限六十日之三個月內，逕行裁決之，違反道
    路交通管理事件統一裁罰基準及處理細則第十五條前段、第
    四十四條第一項亦分別有所規定。因此所謂應到案日期之認
    定，於當場舉發之場合即係舉發日後十五日內，並應記載於
    舉發通知單中。本件舉發通知單記載之應到案日期為舉發日
    後十五日，即九十四年一月十四日，而異議人則係於九十四
    年一月十八日始向原處分機關提出申訴，此有舉發通知單及
    上開交通違規案件陳述書暨其收件章戳影本各乙紙在卷可按
    ，雖異議人逾應到案日期後始到案向原處分機關陳述意見並
    聽候裁決，惟尚未逾越應到案期限三十日內，原處分機關竟
    認異議人逾越應到案期限六十日以上，遽依違反道路交通管
    理事件統一裁罰基準表之規定，裁處異議人最高額罰鍰一千
    八百元，尚有誤會。從而本件異議雖無理由，惟原處分既有
    上開可議之處，自應由本院撤銷原處分，並依道路交通管理
    處罰條例第四十八條第一項第二款、違反道路交通管理事件
    統一裁罰基準表之規定諭知裁處罰鍰一千元，及依同條例第
    六十三條第一項第一款規定記違規點數一點。
據上論斷，應依道路交通案件處理辦法第二十條，裁定如主文。
中　　華　　民　　國　　96　　年　　11　　月　　30　　日
              　        交通法庭  法  官　張筱琪
上列正本證明與原本無異。
如不服本裁定，應於裁定送達後五日內敘明抗告理由，向本院提
出抗告狀。
                                  書記官  廖舜宜
中　　華　　民　　國　　96　　年　　11　　月　　30　　日
